【裁判字號】    95,訴,1378
【裁判日期】    970111
【裁判案由】    毒品危害防制條例
【裁判全文】
臺灣板橋地方法院刑事判決              95年度訴字第1378號
公  訴  人  臺灣板橋地方法院檢察署檢察官
被      告  甲○○
                    （現另案在臺灣新竹監獄執行中）
選任辯護人  戴銀生律師
被      告  乙○○
                    （現另案於臺灣桃園女子監獄執行中）
被      告  丙○○
上列二人共同
選任  辯護人  蔡育霖律師
上列被告因毒品危害防制條例案件，經檢察官提起公訴（95年度
偵續一字第7號），本院判決如下：
    主  文
甲○○、乙○○、丙○○均無罪。
    理  由
一、本件公訴意旨略以：被告甲○○與被告乙○○、丙○○二人
    均明知安非他命為毒品危害防制條例所規範之第二級毒品，
    不得非法持有、販賣，竟仍共同基於販賣第二級毒品安非他
    命之犯意聯絡，於93年8 月間向綽號「小楊」之真實姓名年
    籍不詳成年男子，共同出資以新臺幣（下同）約20餘萬元販
    入10大包安非他命（總淨重316.65公克），並購置磅秤，以
    備分裝出售之用。嗣於同（93）年（8） 月31日上午11時50
    分許，在臺北縣新莊市○○路新旺巷34號6 樓，為警查獲，
    並扣得安非他命10大包（總淨重316.65公克）、電子磅秤1
    臺、帳冊2 本及帳單6 張等物。因認被告甲○○、丙○○、
    乙○○等三人共同涉犯有毒品危害防制條例第4 條第2 項之
    販賣第二級毒品罪嫌云云。
二、按犯罪事實應依證據認定之，無證據不得認定其犯罪事實，
    又不能證明被告犯罪者應諭知無罪之判決，刑事訴訟法第
    154 條第2 項及第301 條第1 項分別定有明文。又刑事訴訟
    法上所謂認定事實之證據，係指足以認定被告確有犯罪行為
    之積極證據而言，該項證據自須適合於被告犯罪事實之認定
    ，始得採為斷罪資料；事實之認定應憑證據，如未發現相當
    證據，或證據不足以證明，自不能以推測或擬制之方法，以
    為裁判之依據；次按認定不利於被告之事實，須依積極證據
    ，茍積極之證據本身存有瑕疵而不足為不利於被告事實之認
    定，即應為有利於被告之認定，更不必有何有利之證據；而
    此用以證明犯罪事實之證據，猶須於通常一般人均不至於有
    所懷疑，堪予確信其已臻真實者，始得據以為有罪之認定，
    倘其證明尚未達到此一程度，而有合理性之懷疑存在，致使
    無從為有罪之確信時，即應為無罪之判決；最高法院82年度
    臺上字第163 號著有判決、同院76年度臺上字第4986號、30
    年度上字第816 號及最高法院29年上字第3105號、40年臺上
    字第86號亦分別著有判例可資參照。再按刑事訴訟法第156
    條第2 項規定：被告之自白，不得作為有罪判決之唯一證據
    ，仍應調查其他必要之證據，以察其是否與事實相符。其立
    法旨意乃在防範被告自白之虛擬致與真實不符，故對自白在
    證據上之價值加以限制，明定須藉補強證據以擔保其真實性
    。又利用非共同被告之共犯之自白或其他不利於己之陳述，
    作為認定其他共同被告犯罪之證據，不特與利用該被告自己
    之自白作為其犯罪之證明同有自白虛偽性之危險，亦不免有
    嫁禍於其他共同被告而為虛偽供述之危險。故就刑事訴訟法
    第一百五十六條第二項之立法意旨觀之，非共同被告之共犯
    之自白或其他不利於己之陳述，固得作為認定其他共同被告
    犯罪之證據，但不得作為有罪判決之唯一證據，仍應調查其
    他必要之證據，以察其是否與事實相符，亦即仍須有補強證
    據以擔保該共犯自白之真實性，始得採為斷罪之依據，並非
    絕對可由法院自由判斷該共犯之自白或不利於己之陳述之證
    明力。若不為補強證據之調查，而專憑此項供述據為其他共
    同被告犯罪事實之認定，即與上開規定有違。矧修正前肅清
    煙毒條例第九條第一項之施用毒品罪，供出毒品來源因而破
    獲者，得減輕其刑，該條例第11條定有明文；則施用毒品之
    人，如供其毒品來源因而破獲者，既得藉以邀求寬典減輕其
    刑，為擔保其所為不利於其他共同被告（對向共犯）之陳述
    之真實性，尤應有足以令人確信其陳述為真實之補強證據。
    又上開所謂共犯，包括任意共犯及必要共犯（含對向犯罪之
    共犯）。所謂補強證據，則指除該自白或不利於己之陳述本
    身之外，其他足以證明自白之犯罪事實確具有相當程度真實
    性之證據而言，雖所補強者，非以事實之全部為必要，但亦
    須因補強證據與自白之相互利用，足使犯罪事實獲得確信者
    ，始足當之；最高法院88年度台上字第2295號，同院87年度
    台上第3182號、第3471號、第3472號、第4348號分別著有判
    決可資參照。本件公訴人認為被告甲○○、丙○○、乙○○
    等三人共同涉犯有毒品危害防制條例第4 條第2 項販賣第二
    級毒品罪犯行，無非係以：（一）、被告甲○○、乙○○、
    丙○○等三人於警詢與偵查中之供述。（二）、證人A1於警
    詢中之證述。（三）、扣案第二級毒品安非他命10大包（總
    淨重約316.65公克）、帳冊2 本、帳單6 張、內政部警政署
    刑事警察局93年11月3 日刑鑑字第0930188381號鑑驗通知書
    等資為被告三人涉犯有本件販賣第二級毒品罪之依據。
三、訊據被告甲○○、丙○○、乙○○等三人則堅決否認有公訴
    人所指訴之前開販賣第二級毒品罪犯行，被告三人各辯解如
    下：
（一）、被告甲○○辯稱：1 、其本人並未販賣毒品安非他命，
        而且也沒有住在上開新莊市○○路新旺巷34號6 樓那裡
        ，其本人只是常到該處施用安非他命，因為有很多人到
        該處施用安非他命。因有人會拿毒品安非他命至上揭處
        所販賣，故其本人與其他人都會一起出資購買安非他命
        。迨購買毒品安非他命完畢後，會當場分配毒品，隨後
        就在該處施用毒品；有時買完毒品安非他命後，就會帶
        離開現場。2 、93年8 月31日案發當日其本人並未至上
        開新旺巷34號6 樓，故當日其本人並未被警抓到。上揭
        新旺巷34號6 樓是其一位綽號『東東』的男性朋友所承
        租，其友人約三十餘歲。其本人於93年5 月30日交保自
        臺北看守所釋放後，因無處可住，故其『東東』的友人
        即囑咐其本人至上開新旺巷34號6 樓居住。其在上址住
        了約二十幾天之後就沒有住在該處；但其本人後來常常
        回去上址吸食安非他命，或是賭博，或至上址向向一位
        綽號『小楊』約四十幾歲的男子購買安非他命施用。迨
        經過約一個月之後，其閱讀蘋果日報報導，始獲悉上開
        新莊市○○路新旺巷34號6 樓有被警察查獲一次。上開
        被警查獲之34號6 樓的房間本來是由其本人在住，嗣其
        住了約二十幾天後就沒有再住，但有很多人都會到上開
        房間去，而且上開房間也不是其本人所有。3 、93年8
        月31日在上開新旺巷34號6 樓房間被警所查扣的毒品安
        非他命十大包、電子磅秤一台、帳冊二本、帳單六張，
        其中有有一些賭博的帳單是其本人寫的，如偵查卷第26
        頁、第32頁至第38頁的帳單，上開帳單是供其本人賭博
        用的，但查扣的上開毒品安非他命十大包、電子磅秤則
        並非其本人所有。4 、同案被告乙○○是其以前女友，
        另一被告丙○○則是同案被告乙○○的姊姊；其與被告
        乙○○業已分手二年多，其於92年3 月27日從北所釋放
        後就與同案被告乙○○在一起，但不到三個月就與同案
        被告乙○○分手；其本人並不知被告丙○○、乙○○姊
        妹目前人在何處。5 、其本人只是吸食毒品而已，絕未
        有販賣毒品給同案被告丙○○、乙○○姊妹。其本人都
        是吸食毒品被警查獲，共被抓了十幾次了，每次被抓到
        時都有查到帳單，該帳單都是供賭博用的帳單。其本人
        與丙○○、乙○○姊妹只是朋友關係，有與該姊妹二人
        共同買過毒品安非他命來吸食；但丙○○、乙○○姊妹
        她們不可能會指述其本人有販賣毒品安非他命給她們姊
        妹。6 、秘密證人指述其本人的年齡是四十歲，但實際
        上其本人的年齡已經五十幾歲，而且秘密證人指稱其本
        人身高一六○公分，但其身高其實是一七五或一七六公
        分左右。93年4 、5 月間其本人在收押禁見中，但秘密
        證人則指述其本人有在高速公路被警察查獲毒品案件，
        其實其本人從未有在高速公路被警察查獲毒品案件。
（二）、被告乙○○辯稱：1 、其本人於93年8 月31日有在上開
        新旺巷34號6 樓被警查獲，但其只是施用安非他命而已
        ，並未販賣毒品安非他命。2 、同案被告甲○○是其本
        人於93年8 月31日案發被查獲前半年認識的男友。其於
        被警查獲之前有去過上開新莊市○○路新旺巷34號6樓
        找被告甲○○借錢還卡債。其本人有到過上開地址5 、
        6 次，每次要去上址找被告甲○○之前都會先打手機給
        甲○○與他聯絡，告訴他要過去。當其本人第一次打手
        機給被告甲○○時，甲○○會告訴其本人，他人在上開
        新莊市新旺巷34號6 樓，因其本身也住在新莊市○○路
        182 巷2 弄2 號，故其會騎機車去找被告甲○○，其與
        被告甲○○是男女朋友關係，所以才去找甲○○借錢。
        當其本人第一次去找被告甲○○時，於到達上址樓下時
        ，會打電話告訴被告甲○○其本人已在樓下，請甲○○
        開門，嗣到達上開新旺巷34號6 樓時有被告甲○○，與
        住在另一房間綽號叫「小胖」的男子即丁○○在場，該
        址有三個房間。當其本人第一次去找被告甲○○時，並
        未借到錢；其在前述五、六次向被告甲○○借錢中，有
        三次借到錢，其中一次借到一萬元；其他二次每次大概
        借到三千多元；其每次去找被告甲○○時，被告甲○○
        與「小胖」都有在場。該「小胖」男子是在他打開房間
        的門時，其本人才有看到該「小胖」男子。3 、其本人
        每次去上開新莊市○○路新旺巷34號6 樓找被告甲○○
        時，會在上址停留二、三個小時，除了玩電腦外，也會
        在該處吸食一、二級毒品，但並未問被告甲○○上開地
        址是怎麼來的。上開電腦是放在被告甲○○的房間，其
        本人也是在被告甲○○的房間吸食安非他命。當其本人
        進去被告甲○○的房間時，在桌上有看到毒品海洛因與
        安非他命。其本人將毒品海洛因與開水混合，然後以針
        筒施打注射在其本人左、右手的手臂上，該注射的針筒
        是其本人自己帶過去的。4 、其本人於被查獲前就有施
        用海洛因毒品的習慣，安非他命是用吸食的，當時在被
        告甲○○的房間有查到吸食的工具。其本人至被告甲○○上址時，有時有借到錢，有時沒有借到錢；當其本人
        到被告甲○○上址時，都會在甲○○的房間吸食第一級
        、第二級毒品，其在該處吸食完第一級毒品、第二級毒
        品後就離去，至於同案被告甲○○有無施用毒品，其本
        人並不知道。5 、其本人於93年8 月31日上午去上開新
        旺巷34號6 樓找被告甲○○借錢時，有先以手機與被告
        甲○○聯絡，當時甲○○告知其本人先去上址。當天其
        姐姐丙○○也要向甲○○借錢。當日其本人是住在台北
        市萬華區，故其本人在去上開新旺巷途中有打電話給其
        姐姐丙○○問她到了沒，其姐姐丙○○表示已先到上址
        ，嗣經過約十分鐘後其本人才到。迨其到達時就叫其姐
        姐丙○○開門，迨開門後，其本人就上六樓，嗣到達六
        樓時，其本人有發現其姐姐丙○○與之前所說的「小胖
        」男子在上址。當時其姐姐丙○○在甲○○的房間玩電
        腦，後來警察到達上開34號6 樓時，現場查扣得物品，
        其並不知是何人所有，當時被告甲○○尚未到達現場。
（三）、被告丙○○辯稱：1 、其本人是因為要辦卡，故經由綽
        號「阿祥」之人介紹認識甲○○，其與甲○○認識約一
        、二年，比其妹乙○○早認識甲○○，但與甲○○沒有
        什麼交情。其為償還卡債，故去上開新莊市○○路新旺
        巷34號6 樓去找過甲○○二、三次去向他借錢，但都沒
        有借到。其本人並不知上開新旺巷34號6 樓是誰的，也
        未去問被告甲○○。其每次去上揭新旺巷34號6 樓找甲○○之前，都會先以手機與甲○○聯絡好再過去。每次
        去上址，都有看到甲○○，與其他二個其不認識的人在
        上址最角落的房間，不知是在玩電腦或修電腦，每次去
        都停留十幾分鐘，最久停留三十分鐘左右。2 、93年8
        月31日上午因其妹乙○○也要去上開新莊市新旺巷34號
        6 樓找甲○○借錢，當時因其卡債逼得很緊，故希望其
        妹乙○○幫其本人去向甲○○借錢。當日上午其到上址
        時甲○○並不在場，而是由「小胖」之男子幫其本人開
        門，其本人之前有見過該「小胖」之男子一、二次面，
        當時其本人有向該「小胖」男子表示，是甲○○叫其本
        人到上址等他。當日其本人到現場時，除其本人之外，
        只有該「小胖」之男子在場，該「小胖」男子幫其開完
        門後，他就回房間。迨其本人到達上址後，隔約幾分鐘
        後，其妹乙○○於到達該址一樓時先打手機給其本人，
        說她已經到了。隨後其乃幫其妹乙○○開門讓她上六樓
        。嗣其妹乙○○到達上址後，現場則有其本人、其妹乙○○、該「小胖」之男子，當時其本人與其妹乙○○都
        是在甲○○的房間玩電腦，該「小胖」之男子就在隔壁
        他自己的房間。其與其妹乙○○在甲○○的房間玩電腦
        ，玩了約二、三個小時，但甲○○還沒有回到上址。其
        記得去過上開新旺巷34號6 樓有一次也是該「小胖」之
        男子幫其本人開門，有一次是一位不認識的人幫其開門
        ，該「小胖」之男子共幫其本人開過二次門，我去過上
        址二、三次向甲○○借錢，但都沒有借到錢。3 、其本
        人每次去上址找甲○○借錢時，大部分都只有甲○○一
        個人在。上址客廳有一台電視，甲○○的房間有一張床
        ，兩張桌子，其中一張桌子擺電腦，另外一張桌子做類
        似梳妝台用。93年8 月31日經警查扣之物品，其本人並
        不知道是怎麼來的。其本人平常有施用海洛因，但於93
        年8 月31日當天其本人並未在甲○○上址施用毒品。4
        、其本人與甲○○是朋友，認識一、二年，其本人並未
        販賣毒品安非他命。
（四）、辯護人為被告甲○○辯護略稱：1 、依據房東戊○○○
        證述，上址並非被告甲○○所承租，警方在該址查獲的
        毒品並不能證明是被告甲○○所有。2、檢察官依據秘
        密證人Ａ１在警詢的筆錄，但該Ａ１在警詢中沒有具結
        ，所以沒有證據能力，且Ａ１在審理中推翻之前的供述
        ，並說沒有製作那份警詢筆錄。3、檢察官依據庚○○
         在 警詢中所述，是向「阿斗」的人購買安非他命，據
         庚○○的陳述該「阿斗」並非被告甲○○，且庚○○
         在審理中也證稱未向被告甲○○買過毒品。4 、被告
         乙○○、丙○○雖在警詢中供稱，查獲的毒品是被告
         甲○○所有，然被告乙○○、丙○○二人於警詢之供
         述沒有具結，故沒有證據能力。嗣被告乙○○、龍鳳
         珠在審理中有具結，證稱渠等於警詢所言不實，是受
         警察的威脅才簽名的，因此被告乙○○、丙○○二人
         在警詢之供述沒有證據能力。5 、綜上所述，縱如被
         告丙○○於93年12月14日偵查中所言，前開查獲的安
         非他命是由三哥、小楊、乙○○等五人合買，惟依卷
         附的記帳並不能證明與合資購買安非他命有關聯；如
         果依據證據並不能證明被告甲○○有販賣安非他命，
         被告抗辯扣案的帳冊是用來記載賭博用的，依據證人
         庚○○證明說現場有很多人在賭博，可以證明該帳冊
         是用來記載賭博用的。
（五）、辯護人為被告乙○○、丙○○二人辯護律稱：1 、查獲
        當天被告乙○○、丙○○雖然在現場，但並不能證明被
        告乙○○、丙○○有住在上址現場，或證明被告乙○○
        、丙○○二人持有該十大包的安非他命。2 、依據證人
        庚○○審理中證述，查獲地點出入複雜，有很多人在該
        址賭博，被告乙○○、丙○○是眾多在該處出入的其中
        二人而已。被告乙○○、丙○○二人於查獲當日只是剛
        好去找上址找被告甲○○借錢，不能單憑被告乙○○、
        丙○○二人在現場就認定被告乙○○、丙○○二人有檢
        察官所起訴的犯罪事實。3 、關於帳冊、秘密證人均不
        能證明與本案起訴的犯罪事實有關聯性，被告丙○○雖
        曾一度供稱扣案的十大包安非他命她有出資購買，惟依
        據被告丙○○事後於審理中證稱這是不實在的。4 、至
        於被告甲○○也供稱被告丙○○也有一起出資合買安非
        他命，但是關於被告丙○○出資金額多少、如何分配都
        語焉不詳，甚至連一起買的人是誰前後供述不一，不能
        單憑被告甲○○的說詞就能證明被告丙○○有一起合買
        毒品安非他命的事實。5 、況且被告甲○○也證述被告
        丙○○有欠銀行的錢，且有跟他（甲○○）借錢，被告
        丙○○怎麼會有錢買毒品，縱算被告丙○○有出資購買
        安非他命也是要合資購買來自己使用，不是用來販賣。
        當天被告丙○○是為了要去分配扣案的安非他命，因為
        被告丙○○還沒有分配到手，所以被告丙○○沒有持有
        安非他命的問題。
四、本院認被告三人無罪之理由：
（一）、程序部分：
1、按證人A1於警詢中雖證稱，其本人係於93年初經由綽號「阿
   同」之友人介紹而認識被告甲○○，嗣該「阿同」之友人常
   邀證人A1至上開新莊市○○路新旺巷34號6 樓找被告甲○○
   閒聊；隨後於93年8月中旬，該「阿同」之友人又以電話要
   證人A1陪同該「阿同」之男子前往被告甲○○上開新旺巷34
   號6 樓處所；迨證人A1陪同該「阿同」之男子至上址後，有
   聽見被告甲○○向該「阿同」之男子表示：「日前剛自高雄
   進一批貨，如有需要可向其調貨貨代為尋找買主」等語，隨
   後即見被告甲○○示意另一男子到屋內房間取出黑色手提袋
   ，並由被告甲○○自該手提袋內取出一大包安非他命及另一
   包海洛因放置於桌上，表示該批毒品價值新台幣（下同）上
   百萬元，要該「阿同」之男子試試純度；隨後被告甲○○就
   在屋內與另三人共同在屋內吸食海洛因與安非他命等語（94
   年度偵續字第155 號偵查卷第23頁、24頁）。惟查證人A1於
   上開警詢中之證述，係被告以外之人於審判外之陳述，依刑
   事訴訟法第159 條第1 項規定，自屬不得作為證據。
2、依被告丙○○雖於警詢中供稱，在屋主綽號大哥甲○○房間
   內查獲安非他命10包（總淨重316.65公克）、電子磅秤1台、
   安非他明命吸食器一組、注射針筒一支、帳冊2 本及帳單6
   張，及在客廳查獲安非他明命殘渣袋共23小袋、安非他明命
   吸食器一組等物，並供稱上開物品並非其本人所有，亦不知
   道係何人所有等語在卷（93年度偵字第14142 號偵查卷第5
   頁、4 頁）。上開被告丙○○於警詢中之供述，對於其他共
   同被告甲○○、乙○○而言，依前揭刑事訴訟法第159 條第1
   項規定，係屬審判外之陳述，自亦不得作為證據。
3、依被告乙○○雖於警詢中供稱，在上址甲○○房間內發現一
   些安非他明命（共十包，總淨重316.65公克）、安非他明命
   吸食器一組、電子磅秤1 台、帳冊2 本及帳單6 張及注射針
   筒一支等，另在客廳查獲安非他明命殘渣袋共23小袋、安非
   他明命吸食器一組；在前開甲○○房間內查獲之物品係甲○○所有；在上開客廳所查獲之物品不知道是誰的等語（93年
   度偵字第14142 號偵查卷第8 頁正反面）。上開被告乙○○
   於警詢中之供述，對於其他共同被告甲○○、丙○○而言，
   依前揭刑事訴訟法第159 條第1 項規定，亦屬審判外之陳述
   ，自亦不得作為證據。
4、再被告丙○○、乙○○二人於93年8 月31日偵查中之供述，
   並未明確指明有與同案共同被告甲○○共同出資約20餘萬元
   ，然後於93年8 月間向綽號「小楊」之真實姓名年籍不詳之
   成年男子販入10大包安非他命（總淨重316.65公克），並購
   置磅秤，以備分裝出售之用（93年度偵字第14142 號偵查卷
   第78頁、79頁）；又被告丙○○於93年12月14日偵查中供稱
   ，於上開新莊市○○路新旺巷34號6 樓所查獲之安非他命是
   其本人向綽號「三哥」、乙○○、小胖、小楊等人合買的，
   「三哥」好像是甲○○（同上偵查卷第108 頁正、反面）；
   被告甲○○於94年1 月26日偵查中供稱，新莊市○○路新旺
   巷34號6 樓是一位綽號「東東」承租的；其本人綽號叫「三
   哥」，93年8 月31日在前揭新莊市○○路新旺巷34號6 樓所
   查獲之毒品安非他命，係其與丙○○、乙○○、丁○○及「
   東東」五人合買共有，該次係其本人向綽號「小楊」購買，
   並沒有要轉賣再販賣他人（同上偵查卷第114 頁、115 頁）
   ；被告甲○○於94年9 月7 日偵查中供稱，93年8 月31日在
   上開新莊市○○路新旺巷34號6 樓搜索查獲之毒品，有的是
   其本人所有，有的是住該處的人的，因該處係其朋友租來的
   ，借給其本人與其他朋友住的；帳單上綠色字跡是其本人字
   跡，為其與其他人公家合買毒品的紀錄各等語（94年度偵續
   字第155 號偵查卷第56頁、57頁）。上開被告丙○○、乙○○及甲○○三人各於偵查中之供述，對於其他被告而言，依
   上開刑事訴訟法第159 條第1 項規定，係屬審判外之陳述，
   自各亦不得作為證據，均合先敘明。
5、又證人丁○○於警詢中供稱，警員於93年8 月31日至上址其
   居住的房間所查獲之安非他命與吸食器是其本人所有，是用
   來吸食安非他命用的；至於查獲的海洛因與電子磅秤則不知
   是何人所有，因其本人只是暫時借住該房間，因常有人借用
   其房間吸食安非他命與海洛因，可能是吸食的人吸食完後將
   上開海洛因與電子磅秤遺留於其房間未帶走，故其不知上開
   海洛因與電子磅秤適合人所有。警員搜索之上址係由其本人
   與綽號「老大」之男子共同居住於該處；而被告丙○○、乙○○姊妹常來上址找該綽號「老大」之男子，故常於上址房
   間出入。該綽號「老大」之男子並非警方所提供93年度聲搜
   字第2427號搜索票中被搜索人甲○○之刑案相片之甲○○，
   其本人並不認識該受搜索人甲○○；其本人被查獲之安非他
   命是於93年8 月29日晚間10時許在三重市○○路一帶向一位
   綽號「阿財」之男子以新台幣五千元購買。嗣於偵查中亦供
   稱，在上址被查獲的安非他命7 包是其本人的，其本人只施
   用安非他命，其他被查獲的海洛因則非其本人所有。其本人
   被查獲的房間是向綽「阿斗」的「斗哥」所借用，並非搜索
   票所指認之甲○○就是叫「斗哥」；其本人施用的毒品（安
   非他命）是向一位綽號「阿才」買的各等語（93年度偵字第
   14142 號偵查卷第13頁至第15頁；第78頁背面）。該丁○○
   於上開警詢、偵查中之供述，均未經以證人身分具結，上開
   警詢、偵查中之供述，均係被告以外之人於審判外之陳述，
   依前開刑事訴訟法第159 條第1 項規定，自均屬不得作為證
   據，故不得以丁○○於前開警、偵訊之供述作為不利於被告
   甲○○與同案被告乙○○、丙○○等三人涉犯有共同販賣第
   二級毒品安非他命之證據。
（二）、本案實體部分：
1、證人A1（姓名年籍住所詳卷）於本院審理時證稱，被告甲○○係其於92年、93年間經由一位叫朋友叫「娃娃」之三十餘
   歲男子，因有事要找被告甲○○，故該「娃娃」之友人要其
   本人陪同並帶其本人至三重市中興橋橋頭旁之一家住宅認識
   甲○○，當時其與「娃娃」之友人去找甲○○時，被告甲○○正在施用毒品，但並不知道被告甲○○他有持有或販賣安
   非他命；其本人並不認識被告丙○○、乙○○二人。其本人
   是否有於93年8 月28日到臺北市政府警察局中正第一分局製
   作偵訊筆錄，已經忘記；其本人並不知道是否有在該份偵訊
   筆錄上按捺指印，而且也未曾到過被告甲○○前開新莊市○○路新旺巷34號6 樓住處。93年度警聲搜字第2390號卷偵查
   卷原本第4 頁公文封內秘密證人的真實姓名是其本人，其他
   指印部分其本人並不清楚是否其本人蓋的。其本人並不確定
   是否在93年8 月28日或其他時間，曾經有在台北市政府警察
   局中正第一分局，當時己○○警員有拿一份空白的筆錄叫其
   本人蓋指印在該筆錄上，至於實際上蓋在哪裡，其已經忘記
   ；其本人確實沒有看過上開警詢筆錄。己○○警員有拿白紙
   讓其本人蓋指印，所以其本人並不確定指印是不是其本人的
   ；其本人並未向己○○警員說過被告甲○○有大量的安非他
   命、海洛因各等語在卷（本院刑事卷宗第二宗第6 頁至第9頁
   、第13頁至第14頁）。是由上開證人A1之證述可知，顯然並
   無積極確切證據足以證明被告甲○○與其他共同被告丙○○
   、乙○○二人確有共同出資約20餘萬元，然後於93年8 月間
   向綽號「小楊」之真實姓名年籍不詳之成年男子販入10大包
   安非他命（總淨重316.65公克），並購置磅秤，以備分裝出
   售之用，共同涉犯有販賣第二級毒品安非他命罪犯行至明。
   前開證人A1於警詢中之證述，係審判外之陳述，並無證據能
   力，已如前述。再者，證人A1於本院之證述，亦無法證明
   被告甲○○、丙○○、乙○○人涉犯有共同販賣第二級毒品
   安非他命罪犯行，亦見前述。故檢察官聲請將前開證人A1之
   警詢筆錄所按捺之指印與到庭之證人A1之指印送請鑑定，以
   證明是否同一人一節（本院刑事卷宗第二宗第9 頁），本院
   認為因已與本案被告甲○○、丙○○、乙○○等三人涉犯有
   共同販賣第二級毒品安非他命罪犯行，已無直接關聯性與必
   要性，故不再送請鑑定，併予敘明。
2、又證人即警員己○○於本院審理時證稱，本案是因接到秘密
   證人Ａ１提到台北縣新莊市○○路新旺巷34號6 樓甲○○他
   持有安非他命，所以才對秘密證人Ａ１製作警訊筆錄並向法
   院聲請搜索票；於搜索前有前往現場勘查，到現場勘查時，
   只看到該處人出入很頻繁，但沒有看到被告甲○○本人有在
   該處出入；因時間隔太久，在其印象中搜索時被告甲○○不
   在上址裡面，但被告乙○○、丙○○姊妹則在上址裡面；在
   上址搜索查獲的毒品安非他命10包，是在上址一個臥室的一
   個盒子查到的，其他物品是大家一起共同搜索，因時間很久
   ，上開搜索查扣的毒品安非他命10包等物，已經忘記在何處
   搜索查獲等語在卷（本院刑事卷宗第二宗第10頁、第11頁）
   。故由證人即警員己○○於本院審理時之證述可知，上址人
   員出入頻繁複雜；且本案警員於93年8 月31日前往新莊市○○路新旺巷34號6 樓搜索時，被告甲○○並未在現場，且亦
   無法證明經警查獲之前開毒品安非他命10包，確屬被告甲○○所有至明。
3、證人即被告甲○○於本院審理時證稱：（1） 、案發之前，
   其本人從台北看守所釋放出來，因沒有地方住，其友人「阿
   興」、「東東」向其表示，上開新莊市○○路新旺巷34號6
   樓要先借其本人住，並拿鑰匙給其本人，隨後其就住到上址
   ，當時上址除其本人住外，並沒有其他人。迨其住約五、六
   天後遇到友人丁○○，因丁○○說他沒有地方住，其本人乃
   向丁○○表示上址沒有住其他人，故其乃邀請丁○○搬來一
   起住。嗣丁○○搬進上址後，丁○○叫很多人到上址吸食毒
   品、賭博，而且丁○○也有叫庚○○至上址住了好幾天。（2
   ）、嗣經其向丁○○表示上址出入的人多又複雜，遲早會出
   事，但丁○○則表示沒有關係，嗣經其在上址住了二十幾天
   後就搬回三重市○○路其母親住處，嗣經過了一個月左右，
   丁○○即告知其本人，上址有被警方查獲。（3）、其本人
   每天都要去上址賭博、吸食毒品，所以才叫被告乙○○到上
   址找其本人。93年8 月31日上午9 點50分許在上址所查獲的
   安非他命十大包其本人猜想應該是一位綽號「阿寶」的藥頭
   拿到該處準備要賣給其本人和其他人的。案發當日上午10點
   多「小楊」之男子通知其本人到上址要分安非他命，經其允
   諾後，隨後其本人到上址現場時，因發現上址裡面有警察故
   沒有進去上址，該十包安非他命是大家一起出錢合資買來，
   再依出錢比例分配供施用。（4） 、乙○○是其以前女友，
   因乙○○有欠銀行款項，故打電話要向其本人借錢，故其乃
   告知乙○○其本人要到前開新莊市○○路新旺巷34號6 樓再
   拿錢給乙○○。丙○○則與其本人有合資購買安非他命，當
   時丙○○當時到上開新旺巷34號6 樓是要來買分配的安非他
   命，至於乙○○到上指是要向其本人借錢，並非去買合資分
   配的安非他命。乙○○、丙○○他們都稱呼其本人「三哥」
   ，有時候會用國語叫其本人，因為我在家裡排行老三，也有
   用國語叫其本人「狗哥」，因為其本人年紀比較大。（5）
   、經警查獲放有安非他命的上開新莊市○○路新旺巷34號6樓
   的房間，是其本人與其他人共同在賭博所用的，上址共有三
   個房間。前開賭博所用的房間都在靠窗戶的那個房間，另外
   兩個房間是第三人丁○○和庚○○在睡覺的，前揭靠窗戶的
   房間，後來其本人搬走後，上開房間都被拿來賭博和吸毒用
   。在上址所查獲的安非他命十大包並非其本人與丙○○、乙○○所合資購買，然後要來販賣給其他人用的；各等語在卷
   （本院卷第二宗第16頁至第23頁）。故由被告甲○○前開證
   述，並不足以證明在上址所查獲的安非他命十大包是同案被
   告乙○○、丙○○與被告甲○○合資買來後，準備供販賣其
   他人所用，而涉犯有共同販賣第二級毒品安非他命知犯行至
   明。
4、被告乙○○於本院審理時證稱：（1） 、93年8 月31日上午
   其本人有打電話向綽號「三哥」之甲○○借錢，所以才去上
   址。當時其打電話給被告甲○○時，甲○○說他還沒有到上
   址那邊，故甲○○叫其本人先過去。因其姐姐丙○○也有欠
   很多錢，故其要去上址時在半路上有打電話給其姐姐丙○○
   ，其姐丙○○也想藉著其本人的關係向甲○○借錢。其姐丙○○當時住在台北縣新莊市○○路，而其當時住在臺北市○○路，遂各自騎機車至上址。當天是其姐丙○○先到上址六
   樓，迨其到達上址樓下時，其有打電話給其姐丙○○，其姐
   丙○○才其本人開門。（2） 、當時其到達上址六樓時，有
   看到其姐丙○○和一位叫「小胖」的三十多歲的男子，當時
   就只有渠等三人而已。迨其到達上開六樓後，就和其姐丙○○在門進去左邊的房間玩電腦接龍。該「小胖」之男子則在
   另外一個房間，本來其不知該「小胖」男子在另一間房間，
   是後來警察衝進來查獲時，才知道該「小胖」之男子是在另
   一個房間。當日其到達上址後，約半個小時至一個小時左右
   ，警察才衝進來。（3） 、警察在上開六樓所搜出查獲之毒
   品安非他命、帳冊、和電子磅秤等物，並非其本人與其姐丙○○所有，也不知道是誰的。當時其向警察表示不知道上開
   物品是誰的，警察就說如果其與姐丙○○不老實說的話，前
   開被查獲的安非他命等物就算在其本人和其姐丙○○身上。
   因為警察這麼說，故其與姐丙○○才會在扣押筆錄上簽名，
   其實其本人也不懂。（4） 、其本人並不知道在93年8 月31
   日前後該段期間，被告甲○○是否有住在台北縣新莊市○○
   路新旺巷三十四號六樓；也沒有看到被告甲○○有在上址販
   賣毒品給別人。（5） 、當時警員詢問其本人時，其本人正
   在提藥難過，故警員詢問上開查獲的安非他命及分裝袋、磅
   秤、殘渣袋等物是不是被告甲○○的，因為警員詢問其筆錄
   很久，硬要渠等表示前揭查獲的安非他命是被告甲○○的，
   因渠等又不知道上開查獲的毒品是誰的，遂想隨便敷衍一下
   ，故才表示前開被查獲的安非他命是甲○○的。其本人並沒
   有和被告甲○○、丙○○合資購買安非他命十大包，然後分
   裝再販賣出去給其他人，各等語（本院卷第二宗第24頁至第
   30 頁）。
5、被告丙○○於本院審理時證稱：（1） 、因其本人曾向其妹
   乙○○提過有欠卡債，有意要向「三哥」甲○○借錢，所以
   93年8 月31日其妹乙○○當日有與甲○○聯絡，其妹乙○○
   說她已經和甲○○聯絡好了，說要去上開六樓，其妹乙○○
   問其本人要不要去上址。當時其有允諾，故其就從新莊市○○路那邊騎機車去上址六樓。當時其本人到達上開六樓按電
   鈴時，該綽號「小胖」之男子，問其本人是誰，其乃向該綽
   號「小胖」之男子表示，其本人是三哥（甲○○）的朋友，
   已經和甲○○聯絡好了，所以該「小胖」之男子才開門讓其
   本人進去上址；迨其本人抵達上址十五分鐘左右後，其妹乙○○打手機給其本人說已到了，請其本人開門，隨後其乃幫
   其妹乙○○開門。之後其與其妹乙○○就到上開六樓的房間
   打電腦。嗣經過一段時間，因有人在六樓按門鈴，迨其開門
   時，警察就進到上址，當時有很多警察，有穿便衣的，也有
   穿制服的。隨後警察即在其與其妹乙○○打電腦的房間查獲
   到前開毒品安非他命等物，其本人並不知前開被查獲的毒品
   安非他命等物時誰的。其本人至上址向被告甲○○借錢時，
   並未看到被告甲○○或是該「小胖」之男子有賣毒品給別人
   。（2） 、其本人在93年8 月31日被查獲當天，因警察硬要
   其本人捺指印承認，表示前開所查獲的安非他命是其本人的
   。因其本人不懂法律，故去問別人（包括三哥甲○○在內）
   ，很多人說如果怕事的話，就說有合資就沒有事了，所以其
   本人才會於93年12月14日在偵查中改稱上開被查獲的安非他
   命是其與三哥、乙○○、小胖、小楊等人合資買的。其實其
   本人並沒有和被告甲○○一起合買過安非他命；因為其本人
   在前次偵查中有說與三哥甲○○合資買過毒品，有改過一次
   口供，故於94年7 月6 日在偵查中，則仍供稱其本人有與甲○○一起購買毒品。（3） 、在查獲當日，有一位高高瘦瘦
   的男子（庚○○）表示，他和三哥甲○○有約，請其按六樓
   的門讓他上樓，該男子上樓後，其本人即與其妹乙○○就進
   入房間打電腦，該高高瘦瘦的男子好像待約十分鐘左右，隨
   後就在房間門口與渠等說他還有事要先離開，後來該高高瘦
   瘦的男子就離開了；嗣隔約十分鐘左右，警察就到上開六樓
   了。（4） 、93年8 月31日上午11時50分在上址被查獲的安
   非他命十大包、電子磅秤壹台等物，其本人並不知道是何人
   所有；上開經警查獲的安非他命十包並不是被告甲○○與其
   本人及其妹乙○○合資購買，並要分裝出售給他人；而且其
   本人與其妹乙○○亦無合資購買安非他命。各等語在卷（本
   院卷第二宗第33頁至第39頁）。
6、故由前開4 、5 、被告乙○○、丙○○之證述可知，並無法
   證明在上址所查獲的安非他命十大包是被告乙○○、丙○○
   與同案被告甲○○合資購買後，準備供販賣其他人所用，而
   涉犯有共同販賣第二級毒品安非他命之犯行甚明。
7、證人庚○○於警詢中供稱，其於93年8 月31日上午11時自新
   莊市○○路新旺巷34號6 樓出門後，在樓梯間遇警盤查，經
   警在其所攜帶的手提包發現毒品海洛因3 包與注射針筒2 支
   ，其被警查獲之毒品海洛因與注射針筒係供自己施用的，並
   未販賣；該毒品海洛因係以新台幣八千元向一名綽號「阿斗
   」之男子所購買。其本人與該綽號「阿斗」之男子是朋友關
   係，與被告乙○○、丙○○及丁○○三人不熟，其只知道丁○○與該「阿斗」之男子共同住於上址，至於被告乙○○、
   丙○○有無居住於上址，其本人不確定。警方所提供93年度
   聲搜字第2427號搜索票中被搜索人甲○○之刑案相片與販賣
   海洛因給其本人之前開「阿斗」之男子本人有落差，其本人
   不敢肯定甲○○就是「阿斗」。並於偵查中供稱，其被查獲
   之毒品海洛因係向一位約60歲叫「阿斗」之男子所購買，並
   沒有向被告乙○○、丙○○購買毒品各等語在卷（93年度偵
   字第14142 號偵查卷第10頁至第11頁背面、第77頁背面）。
   嗣證人庚○○於本院審理時證稱，其本人只有施用毒品海洛
   因；其本人是因至上開新莊市○○路新旺巷34號6 樓賭博或
   吸毒時認識被告甲○○、乙○○、丙○○等三人；但其並未
   向被告甲○○、乙○○、丙○○等三人購買過毒品。其本人
   平常並未住於上開新莊市○○路新旺巷34號6 樓，亦未與被
   告甲○○、丁○○同住於上址。其本人有時會去上址賭博打
   牌，打完牌即回家。其本人並不清楚上址是何人在居住，亦
   不知上址是何人承租；其於93年8 月31日經警至上址查獲前
   一個星期，大部分是與被告甲○○在上址賭博，並未在上址
   有看到被告甲○○有販賣毒品給予他人。被告乙○○、丙○○有時會去上址，其本人曾經與被告乙○○、丙○○打過一
   、二次牌；有時是被告甲○○的朋友，大部分是聊天或賭博
   ；後來被警查獲後，才知道有一位綽號「小胖」的男子叫丁○○，打牌賭博是在上址的客廳等語在卷（本院卷第二宗第
   130 頁至第135 頁）。故由上開證人庚○○之證述可知，亦
   無法證明在上址經警查獲之上揭安非他命十包確係被告甲○○與同案被告乙○○、丙○○等人合資購買後，準備供販賣
   其他人所用，而涉犯有共同販賣第二級毒品安非他命之犯行
   至明。
8、證人即前開新莊市○○路新旺巷34號6 樓之建物所有權人戊○○○於本院審理時證稱，被告甲○○並非向其承租上址的
   人，而是一位約30餘歲的年輕人打電話向其曾租，該年輕人
   表示他在做頭髮，房子是要給他一位在市場賣項鍊的叔叔居
   住，該年輕人有與其本人簽訂租約，其本人只在電梯看過被
   告甲○○一次，其他的被告乙○○、丙○○與庚○○等人則
   沒看過；上址出租後約一個多月即被警查獲等語在卷（本院
   卷第二宗第135 頁至第137 頁）。故由前揭證人戊○○○之
   證述可知，亦難資為證明被告甲○○與同案被告乙○○、丙○○等人有合資購買毒品安非他命十包，並供為販賣他人之
   不利依據。
9、查93年度偵字第14142 號偵查卷第26頁、第32頁至第38頁之
   帳單，被告甲○○供承上開帳單上的字跡係其本人所書寫，
   係賭博所用的帳單等語在卷（本院卷第一宗第99頁）。經核
   上開帳單上所書寫之內容，其中如第26頁僅有代號如「二同2
   」、「二郎2 」、「小娟半入18、000 」、「偉立半」
   、「一郎1 」、「東東1 」；第32頁內容則有「18、000
   」「9 、000 」、「160 、000 」計187 、000 。3 ／8 總
   帳差264 、000 、阿寶1 大自出405 、000 、405 、000
   －282 、000 ＝多出123 、000 ＋60600 ＝183 、600 ；
   264 、000 －183 、600 差志80、400 ；第33頁亦係寫如同
   上開第26頁代號如「小敏1 」、「阿順1 」、「小楊
   1 」、7 ／8 電200 、000 －多283 、000 、12／8 現金
   220、000 ＋轉帳160 、000 ＝380 、000 ；第34頁至第38頁
   之書寫之內容則與第33頁內容相同，此有上開帳冊書寫之內
   容在卷足憑（93年度偵字第14142 號偵查卷第26頁、第32頁
   至第38頁）。是由上開第26頁、第32頁至第38頁之帳單內容
   ，並無法顯示係一般販賣毒品安非他命之交易內容甚明。
（1）、至於同上偵查卷第27頁至31頁之單據內容，被告甲○○
       則否認為其本人所書寫；復經本院當庭諭知被告甲○○
       於紙上書寫阿拉伯數字1 至10（寫3 次），與中文文字
       如「現金5萬 ，上次4 天開支約10000 元，機票、車錢
       、旅社、存貨有一大包斗出（存貨），扣出貨、剩、斗
       入帳共、先出5 萬、15萬現金、拿回4 、5 ＝92000 、
       軟體、硬體、入金、扣金、尚欠、4330 0+14000＝57300
       ，尚欠11000 ，寶拿回3 個159 萬，寶說我寄0.5 給他
       不要算錢，我不知要怎麼和你算帳，檸檬酸鈉、氯仿、
       重酸、氫氧化鈉、活性碳、蒸餾水、鹽酸、桶（寫5 次
       ）、7500、800 （寫2 次）」等字跡（本院卷第一宗第
       103 頁；字跡共2 張，放置於同上卷宗第103 之1 頁證
       物袋內）。上開被告甲○○當庭書寫之阿拉伯數字與中
       文文字等，經與前開偵查卷第27頁至31頁之單據內容所
       書寫之阿拉伯數字與中文文字等加以比對結果，彼此運
       筆、字形、勾勒等筆劃有所不同，此業經本院勘驗比對
       在卷。
（2）、又本院當庭諭知被告乙○○、丙○○二人分別於紙上書
       寫阿拉伯數字1 至10（寫3 次），與中文文字如現金50,
       000 ，上次4 天開支約10000 元，機票、車錢、旅社、
       存貨有一大包斗出（存貨），扣出貨、剩、斗入帳共、
       先出50,000、150,000 現金、拿回4 、5 ＝92000 、軟
       體、硬體、入金、扣金、尚欠、43300+14000 ＝57300
       ，尚欠11000 ，寶拿回3 個159 萬，寶說我寄0.5 給他
       不要算錢，我不知要怎麼和你算帳，檸檬酸鈉、氯仿、
       重酸、氫氧化鈉、活性碳、蒸餾水、鹽酸、桶（寫5 次
       ）、7500、800 （寫2 次）。」等字跡各一張（本院卷
       第一宗第223 頁；字跡共2 張，放置於同上卷宗第224
       頁證物袋內）。上開被告乙○○、丙○○二人當庭書寫
       之阿拉伯數字與中文文字等，經與前開偵查卷第27頁至
       31頁之單據內容所書寫之阿拉伯數字與中文文字等加以
       比對結果，彼此運筆、字形、勾勒等筆劃有所不同，此
       亦經本院勘驗比對在卷。
（3）、是由上開偵查卷第26頁、第32頁至第38頁之帳單內容顯
       示結果及偵查卷第27頁至31頁之單據內容勘驗結果，顯
       然均不足以證明被告甲○○與被告乙○○、丙○○等人
       確犯有共同販賣第二級毒品安非他命之事證。
10、綜上調查，本件公訴人所提出之前開人證、物證，顯然無法
    證明確係被告甲○○、乙○○、丙○○等三人共同所有，並
    用以供共同販賣第二級毒品安非他命之事證，可見被告三人
    所辯渠等並未販賣毒品安非他命等情，應堪採信。本件經查
    並無積極確切證據足以證明被告甲○○、乙○○、丙○○等
    三人共同涉犯有毒品危害防制條例第4 條第2 項之販賣第二
    級毒品罪之犯行，此外又查無其他積極事證足認被告三人共
    同確涉犯有販賣第二級毒品安非他命罪犯行，揆諸首揭說明
    ，因不能證明被告甲○○、乙○○、丙○○等三人犯罪，自
    應為渠等三人無罪之判決。又經警在在上址所查獲的安非他
    命十大包，因無法證明係被告甲○○、乙○○、丙○○等三
    人共同所有，以供販賣之用，已如前述。而前開安非他命十
    大包，因亦無法證明係已在被告甲○○、乙○○、丙○○等
    三人實力掌握持有中，故亦難遽論上開被告三人持有第二級
    毒品罪責，併予敘明。
據上論斷，應依刑事訴訟法第301 條第1 項前段，判決如主文。
本案經檢察官連思藩到庭執行職務。
中    華    民    國    97    年    1     月    11    日
                  刑事第二庭    審判長法  官 王復生
                                      法  官 劉景宜
                                      法  官 陳坤地
上列正本證明與原本無異。
如不服本判決，應於送達後十日內敘明上訴理由，向本院提出上
訴狀。
                                      書記官 林壯隆
中    華    民    國    97    年    1     月    18    日


司法院資訊處製作；財團法人民間司法改革基金會備份。
